【裁判字號】    89,簡上,271
【裁判日期】    890628
【裁判案由】    債務人異議之訴
【裁判全文】
臺灣臺北地方法院民事判決  八十九年度簡上字第二七一號
    上  訴  人  甲○○
    訴訟代理人  丙○○
    被上訴人    乙○○
右當事人間債務人異議之訴事件，上訴人對於中華民國八十九年一月三十一日本院臺
北簡易庭八十八年度北簡字第一三七九八號第一審判決提起上訴，本院判決如左：
    主  文
上訴駁回。
第二審訴訟費用由上訴人負擔。
    事  實
甲、上訴人方面：
一、聲明：
（一）原判決廢棄。
（二）被上訴人在第一審之訴駁回。
二、陳述：除與原審判決書所載相同者茲予引用外，補稱：
（一）根據八十八年北簡字第六三六六號判決主文：「被告（指被上訴人）應給付原
      告（指上訴人）新台幣拾肆萬元，及自民國八十六年十二月一日起至清償日止
      ，按年息百分之六計算之利息」，又「本判決得假執行，但被告如於假執行程
      序實施前以新台幣貳拾肆萬元為原告預供擔保，得免為假執行。」觀此，被上
      訴人應承擔此債務之清償責任。復查被上訴人並未於執行程序實施前預供擔保
      ，則上訴人實行假執行以維權益，並無違法。
（二）被上訴人已處分原繼承財產，損害上訴人之權益，且被上訴人面對應承擔之債
      務，並無解決之誠意，故上訴人有為保全債權之必要。
三、證據：除援用原審之立證方法外，另提出存摺影本三紙為證。
乙、被上訴人方面：
一、聲明：駁回上訴。
二、陳述：除與原審判決書所載者相同茲予引用外，補稱：
    被上訴人呈報聲請限定繼承等事宜，皆係委請律師依法辦理，洵無違法之處，上
    訴人聲稱被上訴人處分繼承遺產，損害債權人之權益云云，被上訴人否認之，應
    由上訴人就其主張之事實，負舉證責任。
三、證據：援用原審之立證方法。
    理  由
一、被上訴人起訴主張：上訴人依據票據關係及繼承關係，訴請其給付其被繼承人黃
    哲夫之票據債權新台幣（下同）二十四萬元，經本院台北簡易庭以八十八年度北
    簡字第六三六六號判決勝訴，並得予假執行。嗣上訴人聲請假執行，經本院民事
    執行處以八十八年度民執宙字第一九０八一號分案受理，並於民國八十八年七月
    十五日，分別將被上訴人所有之世華聯合商業銀行股份有限公司（下稱世華銀行
    ）三民分行、萬通商業銀行股份有限公司（下稱萬通銀行）、亞洲信託投資股份
    有限公司（下稱亞洲信託）、安泰商業銀行股份有限公司（下稱安泰銀行）之帳
    戶與大信證券股份有限公司（下稱大信證券）之勞務報酬三分之一予以扣押，惟
    被上訴人業於八十七年三月間依法呈報限定繼承，並經本院裁定核備，今上訴人
    就被上訴人之固有財產聲請強制執行，被上訴人自得提起第三人異議之訴等語。
    上訴人則以：被上訴人依本院台北簡易庭八十八年北簡字第六三六六號判決，對
    上訴人應負清償債務之責任，又被上訴人並未預供擔保免為假執行，且有處分原
    繼承財產損害上訴人債權之行為，上訴人自得實行假執行以維權益等語，資為抗
    辯。
二、查被上訴人主張上訴人依據票據關係及繼承關係，訴請其給付其被繼承人黃哲夫
    之票據債權二十四萬元，經本院台北簡易庭以八十八年度北簡字第六三六六號判
    決勝訴，並得予假執行。嗣上訴人聲請假執行，並於民國八十八年七月十五日，
    分別將被上訴人所有之世華銀行三民分行、萬通銀行、亞洲信託、安泰銀行之帳
    戶與大信證券之勞務報酬三分之一予以扣押，而被上訴人業於八十七年三月間依
    法呈報限定繼承，並經本院裁定核備等情，業據提出本院八十八年度北簡字第六
    三六六號宣示判決筆錄、本院八十八年度民執宙字第一九０八一號執行命令、本
    院八十七年度繼字第六二號民事裁定為證，並經原審調閱八十七年度繼字第六二
    號卷宗核閱屬實，復為上訴人所不爭執，堪信為真實。
三、經查上訴人係以本院台北簡易庭八十八年度北簡字第六三六六號判決為執行名義
    聲請假執行，而該訴訟上訴人係依票據關係及繼承關係，訴請被上訴人清償債務
    ，已如前述，是今被上訴人對該執行程序異議，應為債務人異議之訴，而非第三
    人異議之訴，合先敘明。
四、按限定繼承之繼承人，就被繼承人之債務，僅負以遺產為限度之物的有限責任，
    最高法院七十七年台抗字第一四三號著有判例可資參照。又按執行名義無確定判
    決同一之效力者，於執行名義成立前，如有債權不成立或消滅或妨礙債權人請求
    之事由發生，債務人得於強制執行程序終結前提起異議之訴，強制執行法第十四
    條第二項亦定有明文。查兩造均稱八十八年度北簡字第六三六六號判決刻正上訴
    中，尚未確定，則該執行名義並無確定判決同一之效力；又被上訴人已於八十七
    年三月間呈報限定繼承，依法僅以因繼承所得之遺產，償還被繼承人黃哲夫之債
    務，是被上訴人自得以此為由提起債務人異議之訴。次查，被上訴人對大信證券
    之勞務報酬債權係被上訴人付出勞務所得，並非被繼承人黃哲夫之財產；而被上
    訴人對世華銀行三民分行、萬通銀行、亞洲信託、安泰銀行之存款債權，經原審
    調閱八十七年度繼字第六二號卷宗審閱財產清冊，非屬被繼承人黃哲夫之遺產，
    上訴人復未能舉證證明之，揆諸前揭說明，上訴人不得就上開被上訴人之固有財
    產聲請強制執行。至上訴人雖又稱被上訴人有處分遺產損害上訴人債權之行為，
    然並未舉證以實其說，尚難遽信。綜上所述，被上訴人提起債務人異議之訴為有
    理由，應予准許。原審判決本院八十八年度民執宙字第一九０八一號強制執行事
    件如原審主文所示之強制執行程序應予撤銷，即無不合，上訴意旨指摘原判決不
    當，求予廢棄改判，為無理由，應駁回其上訴。
五、據上論結，本件上訴為無理由，依民事訴訟法第四百三十六條之一第三項、第四
    百四十九條第一項、第七十八條，判決如主文。
中      華      民      國    八十九    年      六      月    二十八    日
                                            民事第五庭審判長法官
                                                            法官
                                                            法官
右為正本係照原本作成
如對本判決上訴，須於判決送達後廿日內向本院提出上訴狀
中      華      民      國    八十九    年      六      月    二十八    日
~B法院書記官  賈繼藩
右為正本係照原本作成
如對本判決上訴，須於判決送達後廿日內向本院提出上訴狀
中      華      民      國    八十九    年      六      月    二十三    日
~B法院書記官  賈繼藩


司法院資訊處製作；財團法人民間司法改革基金會備份。
